臺灣臺北地方法院刑事判決
109年度易字第938號
公  訴  人  臺灣臺北地方檢察署檢察官
被      告  陳國修


            陳皇道


            王冠先


上一人之
選任辯護人  李文健律師
            潘天慶律師
上列被告因傷害等案件，經檢察官提起公訴（108年度偵字第121
79號），本院判決如下：
    主  文
陳國修共同犯傷害罪，處有期徒刑參月，如易科罰金，以新臺幣
壹仟元折算壹日。
陳皇道共同犯傷害罪，處有期徒刑肆月，如易科罰金，以新臺幣
壹仟元折算壹日。
王冠先犯傷害罪，處有期徒刑肆月，如易科罰金，以新臺幣壹仟
元折算壹日。
    事  實
一、陳國修、陳皇道為父子，與鄰居王冠先（所涉傷害陳國修、
    朱素秋部分另為不起訴處分）有多起糾紛，王冠先與其妻許
    吉姒於民國108年3月28日晚間10時20分許，在臺北市○○區○○
    路0段000巷0弄0號前，見陳皇道所有之車牌號碼000-0000號
    自用小客車停放路邊，許吉姒即持手機拍攝，適陳皇道坐在
    車內，而與之發生爭執，陳國修及其家人朱素秋、陳怡蒨（
    上2人另為不起訴處分)聽見爭吵聲後陸續走出家門，王冠先
    見狀遂基於傷害之犯意，徒手毆打陳皇道，致其受有頸部與
    右上肢擦挫傷之傷害。陳國修、陳皇道則基於傷害之犯意聯
    絡，共同徒手毆打王冠先，王冠先因而受有鼻子擦傷、雙眼
    周圍挫傷、雙側太陽穴挫傷、左側下巴挫傷、右手肘擦傷、
    雙側膝蓋擦傷、右小腿擦傷併發炎、頭部外傷腦震盪後症候
    群之傷害。
二、案經陳皇道、王冠先訴由臺北市政府警察局文山第二分局移
    請臺灣臺北地方檢察署檢察官偵查起訴。
    理  由
甲、有罪部分
壹、程序事項
一、按被告以外之人於審判外之言詞或書面陳述，除法律有規定
    者外，不得作為證據，刑事訴訟法第159條第1項定有明文。
    被告以外之人（含證人、鑑定人、告訴人、被害人及共同被
    告等）於審判外之言詞或書面陳述，即所謂傳聞證據，由於
    傳聞證據有悖法院直接審理及言詞審理之精神，妨礙當事人
    之反對詰問權，影響程序正義之實現，除法律有規定者（例
    如同法第159條第2項、同法第159條之1至之5、同法第206條
    ）外，原則上不具證據能力。共同被告陳皇道於偵查之陳述
    ，屬於被告王冠先以外之人於審判外之言詞陳述，陳皇道於
    偵查中以被告身分所為關於他人犯罪之陳述，因未經具結，
    不必擔負偽證罪責，其信用性顯不若具結證言，亦查無上開
    例外賦予證據能力之情形。被告王冠先之辯護人又主張共同
    被告陳皇道於偵查中未經具結之陳述，無證據能力，因此，
    依上揭規定，共同被告陳皇道於偵查中論及王冠先之未經具
    結陳述，無證據能力。
二、被告以外之人於偵查中向檢察官所為之陳述，除顯有不可信
    之情況者外，得為證據，刑事訴訟法第159條之1第2項有明
    文規定。查證人許吉姒、王冠先於偵查中經具結向檢察官所
    為關於被告陳國修、陳皇道部分之證述，因許吉姒、王冠先
    經具結後所為證言應擔負偽證罪責，已具相當憑信性，且被
    告陳國修、陳皇道未曾主張釋明檢察官有以不正方法取證，
    或有任何其他顯有不可信之情形，足認證人許吉姒、王冠先
    於偵查中經具結後向檢察官所為之陳述，應具有證據能力。
三、被告以外之人於審判外之言詞或書面陳述，除法律有規定者
    外，不得作為證據，刑事訴訟法第159條第1項定有明文。又
    被告以外之人於審判外之陳述，雖不符刑事訴訟法第159條
    之1至第159條之4之規定，而經當事人於審判程序同意作為
    證據，法院審酌該言詞陳述或書面陳述作成時之情況，認為
    適當者，亦得為證據；當事人、代理人或辯護人於法院調查
    證據時，知有同法第159條第1項不得為證據之情形，而未於
    言詞辯論終結前聲明異議者，視為有前項之同意，刑事訴訟
    法第159條之5有明文規定。查檢察官、被告陳國修、陳皇道
    、被告王冠先及其辯護人於本院審理時，對本判決以下引用
    之證據資料，除前揭有爭執者外，均同意有證據能力（見本
    院109年度易字第938號卷《下稱本院易字卷》第110、111、20
    9至223頁），且於言詞辯論終結前，均未就本院經調查採用
    之證據，主張有刑事訴訟法第159條第1項不得為證據之情形
    ，本院復審酌各該證據作成時之情況，尚無違法不當之情形
    ，且與待證事實具有關聯性，認以之作為證據應屬適當，揆
    諸上揭規定，應有證據能力。　　
貳、實體事項
一、被告陳國修、陳皇道於108年3月28日晚間10時20分許，在臺
    北市○○區○○路0段000巷0弄0號前，因細故共同徒手毆打王冠
    先，致其受有如犯罪事實欄所示傷害之事實，業據被告陳國
    修、陳皇道於偵查及本院審理時坦認在卷(見108年度偵字第
    12179卷《下稱偵卷》第22、31、128、206、260頁，本院易字
    卷第73、224、225頁)，核與證人即告訴人王冠先之證述(見
    偵卷第190頁，本院卷第205、207頁)、證人朱素秋、許吉姒
    之證述(見偵卷第192、260頁)等情節大致相符，並有王冠先
    提出之臺北市立萬芳醫院(下稱萬芳醫院)診斷證明書2份、
    受傷照片8張在卷可稽(見偵卷第43、45、157至159頁)，足
    認被告陳國修、陳皇道上開任意性自白與卷內證據資料相符
    ，可資採為認定犯罪事實之依據，被告陳國修、陳皇道傷害
    之犯行，均堪認定。
二、訊據被告王冠先，固不否認於上揭時、地，與陳皇道發生糾
    紛，惟矢口否認有何傷害犯行，辯稱:我太太在拍攝陳皇道
    的車子，她突然被人推倒，我準備彎腰去扶我太太時，突然
    後腦被打一拳，我就昏倒在地，我沒有打傷陳皇道等語。經
    查:
㈠、被告王冠先於上揭時、地，與陳皇道發生糾紛，陳皇道於案
    發後前往醫院驗傷，經診斷受有頸部與右上肢擦挫傷等情，
    業據告訴人陳皇道陳述明確(見本院易字卷第198、200、201
    頁)，核與證人朱素秋之證述(見偵卷第260頁)大致相符，並
    有陳皇道提出之萬芳醫院診斷證明書1份在卷可證(見偵卷第
    51頁)，復為被告王冠先所不爭執(見偵卷第12頁，本院易字
    卷第216頁)，此部分事實堪信為真實。
㈡、至被告王冠先於本院審理時辯稱:糾紛發生時，突然我的後腦
    被打一拳，我就昏倒在地等語，惟查，被告王冠先於第一次
    警詢時陳稱:我請我太太許吉姒以手機對陳皇道的自小客車
    拍照蒐證，陳皇道便出現準備移車，同時朱素秋拍開我太太
    的手機，陳國修亦出現並手持棍棒作勢要打我，陳怡蒨亦出
     現對我叫罵，朱素秋隨後把我推倒並坐在我身上，陳怡蒨
    順 勢以雙手按壓我肩膀不讓我起身，陳皇道與陳國修父子
    二人 以徒手毆打我頭部太陽穴等語(見偵卷第12頁)，被告
    王冠先於首次警詢時能完整陳述遭人毆打之經過，卻未論及
    後腦被打昏倒之情事，則其上開所辯是否屬實，已有可疑；
    再者，觀諸被告王冠先所提出遭被告陳國修等人毆打之照片
    ，斯時王冠先雙眼睜開，並無陷入昏迷狀況，有該照片在卷
    足憑(見偵卷第151頁)，是被告王冠先此部分所辯，顯與事
    實不符，應係臨訟卸責之詞，委無可取。
㈢、被告王冠先辯稱:我沒有打傷陳皇道等語，惟查，告訴人陳皇
    道於警詢時證稱:王冠先的老婆用手機拍我的車子，我當時
    在車上，我問他在拍什麼，就發生爭執聲音很大，我媽朱素
    秋就從家裡出來，擋在他們前面，不讓他們拍攝車子，王冠
    先就推朱素秋，我下車找王冠先理論，並說你在推什麼？王
    冠先就用胸口一直撞我，然後王冠先就用手（哪一隻手不記
    得了)掐我脖子等語(見偵卷第30、31頁)，復於本院審理時
    證稱:晚上10點多我要出去移車，我看到王冠先夫妻走過來
    ，王冠先站在我車子後面，不讓我移車，又嘲笑上次刮我車
    子的事，我就質問他，我母親聽到我大聲吵就出來，王冠先
    就推我母親，我才跟他理論，王冠先的手掐著我的脖子，我
    才跟他互毆等情明確(見本院易字卷第198頁)，核與證人朱
    素秋於偵查中證稱: 陳皇道要開車走，王冠先就拍攝車子，
    我聽到陳皇道的聲音才出來，之後王冠先就推我肩膀，陳皇
    道才跟王冠先拉扯，因為王冠先用胸口頂陳皇道挑釁他，所
    以他們就打起來等語(見偵卷第259頁)，證人陳國修於偵查
    中證稱:王冠先先推朱素秋一把，並用胸口頂陳皇道，之後
    王冠先就出手掐住陳皇道，之後陳皇道就回手打王冠先等語
    相符(見偵卷第260頁)，顯見告訴人陳皇道前後一致之指訴
    ，與現場目擊證人朱素秋、陳國修所述相吻合，並有告訴人
    陳皇道於案發後隨即至萬芳醫院就診，記載所受傷勢為「頸
    部與右上肢擦挫傷」之診斷證明書可資佐證（見偵卷第51頁
    ），是告訴人陳皇道所述遭被告王冠先毆打成傷等語，應堪
    採信。被告王冠先空言否認犯行，尚無可採。
㈣、至辯護人為被告王冠先辯護:陳皇道比王冠先年輕20幾歲，他
    可以輕易閃躲王冠先的攻擊，又陳皇道連自己所受右上肢擦
    挫傷是哪個部位都不知道，況且，王冠先罹患五十肩、糖尿
    病，有診斷證明可證，可見得陳皇道所受傷害並非王冠先所
    造成等語，惟⑴參酌告訴人陳皇道、目擊證人朱素秋等人上
    開所述，本件糾紛發生時，陳皇道與王冠先係面對面站立爭
    吵，陳皇道於促不及防之際，遭王冠先掐頸部成傷，實符常
    情，此與兩人年齡是否有差距無關。⑵證人之陳述雖稍有出
    入或歧異，惟其證述之基本事實，既無二致，不得遽以其證
    言有瑕疵而不予採信，蓋依一般經驗法則，證人就同一事實
    ，反覆接受不同司法人員之訊問，在各次訊問時，並非均能
    充分思考而作精確之陳述，且記憶力會隨時間而逐漸減弱，
    再透過不同記錄人員之記錄，其陳述會產生若干細微差異，
    實屬無可避免。告訴人陳皇道於108年4月24日警詢時證稱:
    王冠先以徒手方式掐著我的脖子，造成我頸部與右上肢擦挫
    傷等語(見偵卷第32頁)，嗣於本院審理時陳稱:頸部以外其
    他身體部位有無受傷，已無印象等語(見本院易字卷第201頁
    )，告訴人陳皇道證述遭被告王冠先掐傷頸部之基本事實，
    始終一致，不得遽以其證言有上開些微瑕疵而不予採信。⑶
    被告王冠先固提出診斷證明書，以證明罹患五十肩、糖尿病
    ，然被告王冠先與陳皇道身高接近(見本院易字卷第206、22
    5頁)，兩人對面而立，被告王冠先能否於近距離抬手掐傷陳
    皇道之頸部及右上肢部位，尚難單憑該診斷證明書即可證明
    ，故不能僅因被告王冠先罹患五十肩、糖尿病，遽推論其無
    傷害他人之行為。⑷從而，辯護人上開辯護，均與事實不符
    ，難為有利於被告王冠先之認定。
㈤、綜上所述，本案事證明確，被告陳國修、陳皇道、王冠先傷
    害之犯行，洵堪認定。　　
三、論罪科刑
㈠、行為後法律有變更者，適用行為時之法律，但行為後之法律
    有利於行為人者，適用最有利於行為人之法律，刑法第2條
    第1項有明文規定。被告行為後，刑法第277條第1項業於108
    年5月29日經總統公布修正施行。修正前之刑法第277條第1
    項原規定：「傷害人之身體或健康者，處三年以下有期徒刑
    、拘役或一千元以下罰金。」，修正後同條項則規定:「傷
    害人之身體或健康者，處五年以下有期徒刑、拘役或五十萬
    元以下罰金。」，經比較修正前後之法律，新法提高法定刑
    上限，是本案經新舊法比較之結果，新法並未較有利於被告
    ，應適用被告行為時之法律即修正前之刑法第277條第1項規
    定。
㈡、核被告陳國修、陳皇道、王冠先所為，係分別犯修正前刑法
    第277條第1項之傷害罪。被告陳國修與被告陳皇道就本案犯
    行間，有犯意聯絡及行為分擔，應論以共同正犯。
㈢、以行為人責任為基礎，審酌被告王冠先僅因細故，不思以理
    性方式解決紛爭，竟先挑釁引發爭執，進而出手掐傷陳皇道
    ，其事後否認犯行，不僅未獲陳皇道諒解，甚至於庭訊時出
    言貶抑陳皇道等人(見本院易字卷第227頁)，顯未見悔意，
    實不宜輕恕；酌及被告陳皇道對於王冠先之挑釁不能有所克
    制，亦不能選擇報警處理，卻以暴制暴，出手毆打王冠先成
    傷，被告陳國修固然護子心切，然未能給予子女良好榜樣，
    選擇以理性方式處理，卻加入與陳皇道共同毆打王冠先，其
    等造成王冠先傷勢不輕，所為均有所不該，惟念被告陳國修
    、陳皇道坦認犯行，犯後態度尚可，兼衡被告陳國修、陳皇
    道、王冠先之犯罪動機、目的、所用手段及陳皇道、王冠先
    所受傷勢，及被告陳國修之智識程度為國中畢業、開計程車
    為業、家庭經濟狀況為普通，被告陳皇道之智識程度為高職
    畢業、從事烘焙業、家庭經濟狀況為普通，被告王冠先之智
    識程度為碩士畢業、從事AI人工智慧產業、家庭經濟狀況為
    良好(見本院易字卷第226頁)等一切情狀，分別量處如主文
    所示之刑，並依各該被告自陳之家庭經濟狀況，諭知易科罰
    金之折算標準。
乙、不另為無罪之諭知部分
一、公訴意旨另以:被告陳國修、陳皇道共同基於毀損他人物品
    之犯意聯絡，於毆打告訴人王冠先過程中，擊中王冠先之眼
    鏡，致該眼鏡毀損，不堪使用，因認被告陳國修、陳皇道涉
    犯刑法第354條毀損罪嫌等語。
二、刑事訴訟上證明之資料，無論其為直接證據或間接證據，均
    須達於通常一般之人均不致有所懷疑，而得確信其為真實之
    程度，始得據為有罪之認定，若其關於被告是否犯罪之證明
    未能達此程度，而有合理之懷疑存在時，致使無從形成有罪
    之確信，在刑事訴訟「罪疑唯輕」、「無罪推定」原則下，
    依據「罪證有疑，利於被告」之證據法則，即不得遽為不利
    被告之認定（最高法院110年台上字第4108號判決意旨參照
    ）。
三、公訴意旨認被告陳國修、陳皇道涉有上揭犯嫌，無非係以告
    訴人王冠先之指訴、眼鏡毀損照片1張等件為其論據。經查
    ：
㈠、告訴人王冠先於警詢中陳稱:我被陳國修、陳皇道、朱素秋及
    陳怡蒨4人壓倒在地上毆打，毆打頭部的過程中造成我眼 鏡
    毁損無法使用，我認為他們4人共同為毀損行為等語(見偵卷
    第13頁)。而被告陳國修於本院審理時供稱:我、王冠先、我
    兒子(即陳皇道)、我老婆、王冠先老婆等6個人擠在一起，
    打架地方是在水溝蓋上方，那個地方凹凸不平，是何人推倒
    王冠先，無從確認，而且打架時根本不會想到會把王冠先眼
    鏡打掉，當時一陣混亂，誰打掉也無法確定等語(見本院易
    字卷第224頁)，本件爭執發生時，被告陳國修、陳皇道、王
    冠先、證人朱素秋、陳怡蒨、許吉姒均在場發生推擠，究竟
    何人出手揮打王冠先所配戴眼鏡，告訴人王冠先無法明確指
    認，能否據此率認被告陳國修、陳皇道涉有毀損罪，已有可
    疑；再者，依告訴人王冠先提供之案發照片所示(見偵卷第1
    51頁)，可見於推擠之際，係朱素秋坐壓於告訴人腹部，陳
    怡蒨跪於告訴人頭部上方，則告訴人之眼鏡究係由何人、如
    何擊落，已難查證。又被告陳國修、陳皇道自始否認有毀損
    王冠先眼鏡之犯行，而綜觀全案證據資料，並無證據足資證
    明被告陳國修、陳皇道有故意毀損王冠先所配戴眼鏡之行為
    ，從而，本院自無從遽為不利於被告陳國修、陳皇道之認定
    。
㈡、本院無從認定被告陳國修、陳皇道有故意毀損他人物品之行
    為，惟公訴意旨所指毀損部分若成立犯罪，核與本院前已認
    明被告陳國修、陳皇道所犯共同傷害罪間，有想像競合犯之
    關係，故本院就上揭公訴意旨所指部分，不另為無罪之諭知
    。
據上論斷，應依刑事訴訟法第299條第1項前段，判決如主文。
本案經檢察官黃怡華提起公訴，檢察官林婉儀到庭執行職務
中　　華　　民　　國　　110 　年　　11　　月　　11　　日
　　　　　　　　　刑事第十二庭  審判長法　官　林尚諭
　　　　　　　　　                    法  官  陳冠中
　　　　　　　　　                    法  官  王令冠
以上正本證明與原本無異。
如不服本判決應於收受送達後20日內向本院提出上訴書狀，並應
敘述具體理由；其未敘述上訴理由者，應於上訴期間屆滿後20日
內向本院補提理由書（均須按他造當事人之人數附繕本）「切勿
逕送上級法院」。
　　　　　　　　　　　　　　　      　書記官　鄭淑丰
中　　華　　民　　國　　110 　年　　11　　月　　11　　日
附錄本案所犯法條:
《修正前刑法第277條第1項》
傷害人之身體或健康者，處3年以下有期徒刑、拘役或1千元以下
罰金。